【裁判字號】    97,交聲,1546
【裁判日期】    980630
【裁判案由】    違反道路交通管理處罰條例聲明異議
【裁判全文】
臺灣士林地方法院交通事件裁定        97年度交聲字第1546號
    原處分機關  臺北市交通事件裁決所
    異  議  人
    即受處分人  甲○○
上列異議人即受處分人因違反道路交通管理處罰條例案件，對於
臺北市交通事件裁決所民國97年10月15日所為之處分（原處分案
號：北市裁罰字第裁22-A00YRA042號），聲明異議，本院裁定如
下：
    主  文
異議駁回。
    理  由
一、標線之設置，線條：以實線或虛線標繪於路面或緣石上，用
    以管制交通者（五）紅實線：設於路側，用以禁止臨時停車
    ，道路交通標誌標線號誌設置規則第149 條第1 項第1 款第
    5 目定有明文。又在禁止臨時停車處所不得停車，道路交通
    安全規則第112 條第1 項第1 款亦定有明文。又汽車駕駛人
    停車時，在禁止臨時停車處所停車者，處新臺幣（下同）60
    0 元以上1,200 元以下罰鍰，道路交通管理處罰條例第56條
    第1 項第1 款亦規定甚明。
二、原處分意旨略以：異議人即受處分人（下稱：異議人）甲○
    ○於民國（下同）97年9 月11日下午2 時10分，因其所有之
    車牌號碼BNY-579 號重型機車，在臺北市○○街25號對面劃
    有紅線路段停車，經警逕行舉發其有「在禁止臨時停車處所
    停車」之違規，因異議人未依規定提出申訴，陳明乙○○為
    實際駕駛人，爰依道路交通管理處罰條例第56條第1 項第1
    款之規定，裁處異議人即車輛所有人罰鍰600 元。
三、異議意旨略以：異議人於97年9 月11日早上9 點以前，確實
    有將機車停放於臺北市○○街25號對面機車停車格內，係遭
    人搬離移動至黃導桿區外紅線位置，機車才因違規停車被拖
    吊，本人提供97年10月15日機車停放情形之照片，證明上班
    時段該地點到處都有停車格可供停放，實無將機車停放於停
    車格外之動機，請求撤銷機車違規停放紅線之罰單並退還已
    繳交之移置費與保管費云云。
四、經查：
(一)異議人於97年9月11日下午2時10分許，將其所有之車牌號碼
    BNY-579 號重型機車停放於臺北市○○街25號對面之設有禁
    止臨時停車標線（紅線）處，經警逕行舉發其有「在禁止臨
    時停車處所停車」之違規事實，為異議人所不否認，且有臺
    北市政府警察局北市警交大字第A00YRA042 號舉發違反道路
    交通管理事件通知單及現場採證照片影本在卷可稽，是異議
    人確有在設有禁止臨時停車標線處所停車（紅線停車）之違
    規行為，事證明確，堪以認定。
(二)異議人雖以前揭情詞置辯，然查：按道路交通管理處罰條例
    所規定之裁罰，本屬行政罰之性質，其目的在加強道路交通
    管理，維護交通秩序，確保交通安全。違反道路交通管理處
    罰條例，就人民課以裁罰，即為達成前開目的，以保障人權
    。而現代社會，人民使用道路頻仍，交通違規案件數量龐大
    ，對於違反道路交通管理處罰條例之人民，大抵皆課處罰鍰
    或記點等處罰，屬較輕微之財產罰。故倘若行政機關就違反
    道路交通管理處罰條例之行為，負擔過重之舉證責任，將使
    違規案件之舉發，因過度耗費行政資源，而無效率，反害及
    整體人權之保障。為兼顧行政效率，達成最大之人權保障，
    司法院大法官曾以釋字第275 號作成解釋，揭示「人民違反
    法律上之義務而應受行政罰之行為，法律無特別規定時，雖
    不以出於故意為必要，仍須以過失為其責任條件。但應受行
    政罰之行為，僅須違反禁止規定或作為義務，而不以發生損
    害或危險為其要件者，推定為有過失，於行為人不能舉證證
    明自己無過失時，即應受處罰。」藉此舉證責任之分配，提
    昇行政效率，達成最大之人權保障。同此意旨，人民違反法
    律上之義務，而應受行政罰之行為，如係出於第三人行為所
    致，雖得主張自己無故意過失，而予免罰，但就第三人行為
    介入之情事，則應由人民負舉證之責任，否則仍應加以處罰
    。異議人雖辯稱，機車乃遭人搬離移動至紅線位置，才因違
    規停車被拖吊，然因該等事由非舉發機關或原處分機關所能
    預見或採證，僅能由異議人提供相關事証供本院查核，今異
    議人所提供97年10月15日機車停放情形之照片，因拍照日期
    非違規當日，縱仍有數個機車停車格可供停放，惟仍不足以
    證明異議人所有之機車，當日係停放於停車格而遭人移置之
    情事，如無其他積極事證可供本院審酌，異議人所辯即不足
    採。
五、從而，原處分機關依道路交通管理處罰條例第56條第1 項第
    1 款及違反道路交通管理事件統一裁罰基準表之規定，裁處
    異議人罰鍰600 元，於法自無不合，異議人之異議為無理由
    ，應予駁回。
據上論斷，依道路交通案件處理辦法第19條，裁定如主文。
中    華    民    國    98    年    6     月    30    日
                  交通法庭法  官  李育仁
以上正本證明與原本無異。
如不服本裁定，應於送達後5日內，向本院提出抗告狀。
                          書記官  張茹茵
中    華    民    國    98    年    6     月    30    日


司法院資訊處製作；財團法人民間司法改革基金會備份。
